臺灣士林地方法院行政訴訟判決
                                      110年度交字第202號
原      告  蕭佳宏  
被      告  臺北市交通事件裁決所

代  表  人  蘇福智  
訴訟代理人  蕭文君  
上列當事人間交通裁決事件，原告不服被告民國110 年7 月5 日
北市裁催字第22-D39B60160號裁決，提起行政訴訟，本院判決如
下：
    主  文
原處分撤銷。
訴訟費用新臺幣參佰元由被告負擔。被告應給付原告新臺幣參佰
元。
    事實及理由
一、程序事項：本件係因原告不服被告民國110 年7 月5 日北市
    裁催字第22-D39B60160號違反道路交通管理事件裁決書（下
    稱原處分），裁處罰鍰新臺幣（下同）3,000 元，吊扣駕駛
    執照1 個月，並應參加交通安全講習，提起行政訴訟，經核
    屬行政訴訟法第237 條之1 第1 項第1 款規定之交通裁決事
    件，爰依同法第237 條之7 規定，不經言詞辯論，逕為判決
    。
二、爭訟概要：原告駕駛其所有車號000-0000號自用小客車（下
    稱系爭車輛）於110 年4 月20日15時37分許，在桃園市○○區
    ○○路○段000 號處，因「汽車駕駛人駕駛汽車肇事，無人受
    傷或死亡而未依規定處置逃逸」之違規事實，經桃園市政府
    警察局大溪分局（下稱舉發機關）交通分隊員警填製掌電字
    D39B60160 號舉發違反道路交通管理事件通知單（下稱系爭
    舉發通知單），予以舉發。嗣經原告提出陳述意見後，被告
    函請舉發機關查明後仍認原告違規屬實，應予裁罰。嗣被告
    於110 年7 月5 日以原告有「汽車駕駛人駕駛汽車肇事，無
    人受傷或死亡而未依規定處置逃逸」之違規事實，而依道路
    交通管處罰條例第62條第1 項規定，以原處分對原告為裁罰
    ，原告於110 年7 月13日提起本件行政訴訟。
三、原告主張及聲明：
  ㈠伊於110 年4 月20日15時，駕駛系爭車輛於桃園市大溪區員
    林路二段，由石門水庫龍潭往大溪交流道方向行駛，持續行
    駛於內線車道直行，均無變換車道，於15時37分行經員林路
    二段439 號前，原行駛於外側車道由訴外人詹勳傑所駕駛車
    號0000-00 號自小客車（下稱A 車），未打方向燈突然左切
    入內線伊所駕駛車道內，伊立即轉向左側閃避，並煞車停下
    車輛，由於未感覺有任何碰撞現象，伊又害怕是遇見歹徒要
    採逼車碰瓷訛詐伎倆，故稍作停留確認無狀況後，再度駕駛
    車輛離開。
  ㈡當日約1 小時後，伊接獲自稱舉發機關員警陳威儒電話通知
    ，剛剛有發生車禍事故，伊即回復員警未發生交通事故，且
    因伊已離開大溪回到台北，又駕車於快速道路中使用汽車藍
    芽系統接聽電話，無法求證警方通知是否屬實，待返家後檢
    視車身，發現右前方有輕微刮痕，僅漆面有部分刮傷，車體
    鈑金均無任何變形，故於隔日上午約9 時，再致電舉發機關
    後，於10點許由臺北住家開車前往舉發機關製作筆錄，並由
    警員下載行車紀錄器影片。而本案依「桃園市政府警察局道
    路交通事故初步分析研判表」，原告部分未發現肇事因素，
    另詹勳傑所駕駛車輛部分：向左偏行不當。故本次事件，伊
    並無肇事責任。另由行車紀錄影片中可見，於原告右邊外側
    車道之A 車，未打方向燈突然左切入內線原告所駕駛車道內
    ，原告左轉閃避停車後，確認並無碰撞，才繼續行駛離開。
    既原告部分未發現肇事因素，何來原告肇事逃逸之說。
  ㈢伊依「桃園市政府警察局道路交通事故初步分析研判表」主
    張伊無肇事責任，且檢視系爭車輛車身鈑金均未變形，僅漆
    面有部分輕微刮傷，在車輛行進間，實無法感受到事故發生
    ；再者詹勳傑前後持續惡意侵入伊車道內，造成伊心生恐懼
    ，恐有故意逼車、訛詐之嫌，故在確認無事故後，方駛離現
    場，本件伊無肇事之原因，亦無肇事逃逸之情事。並聲明：
    原處分撤銷。
四、被告答辯及聲明：
  ㈠檢視原告之行車紀錄器影像（影片名稱：BEV-5166行車器錄
    器.mp4，有聲音），影片時間15：36：24，BEV-5166號車（
    即系爭車輛）行駛於內側車道，7718-EQ 號車（即A 車）行
    駛於外側車道，1 台貨車停放於路邊並佔據約2 分之1 外側
    車道。影片時間15：36：25至27秒，A 車向左偏移，左車車
    身與系爭車輛右側車身發生擦撞並有碰撞聲音；影片時間15
    ：36：30至42秒，系爭車輛於路口停止，車內並有人詢問：
    「有撞到嗎？…有撞到嗎？…有撞到他嗎？」，另一人說：「
    我也不知…」，之後系爭車輛車繼續向前行駛。
  ㈡再檢視事故對造之行車紀錄器影片（影片名稱：7718-EQ 行
    車紀錄器（前）.MP4，無聲音），影片時間15：36：23至36
    秒，可見A 車欲閃避停放於道路右側之貨車而向左偏移，突
    然車輛明顯左右搖晃，而此時系爭車輛自左方出現，行駛至
    路口停止數秒後即繼續向前行駛，而A 車向右邊靠至路邊暫
    停。復檢視另一角度之影片。（影片名稱：77 18-EQ行車紀
    錄器（後）.MP4，無聲音），影片時間15：36：20至25秒，
    系爭車輛原行駛於7718-EQ 號車之左後方，之後超越A 車，
    在兩車靠近時，車輛出現明顯晃動。
  ㈢道路交通管理處罰條例第62條1 項所稱「依規定處置」，係
    指道路交通事故處理辦法第3 條之規定；又所謂「逃逸」，
    並不限於汽車駕駛人於肇事後未做任何察看即行離去之行為
    ，凡汽車駕駛人於肇事後，未經他造當事人同意逕行離開肇
    事現場，亦未留下聯絡資料、方式，致使他造當事人或有關
    單位難以尋求賠償、追究責任者，均屬逃逸。至於肇事雙方
    責任如何、損害是否嚴重、有無下車察看等情，並非所問。
    核此上述規定，係課予駕駛人肇事後為適當處置義務，立法
    目的在於保存肇事現場相關證據，俾日後釐清肇事責任歸屬
    ，是肇事駕駛人應視現場具體情形，依上開規定為必要處置
    。而於無人傷亡且車輛尚能行駛之情形，無論肇事責任誰屬
    ，均有義務停留肇事現場，並即向警察機關報告，以維己身
    及對造權益，並釐清肇事責任。並聲明：原告之訴駁回。
五、本院之判斷：
  ㈠按「汽車駕駛人駕駛汽車肇事，無人受傷或死亡而未依規定
    處置者，處1000元以上3000元以下罰鍰；逃逸者，並吊扣其
    駕駛執照1 個月至3 個月。」、「汽車駕駛人，有下列情形
    之一者，應接受道路交通安全講習：一、違規肇事受吊扣駕
    駛執照處分。」，道路交通管理處罰條例第62條第1 項、第
    24條第1 項第1 款固分別定有明文。又「一、道路交通事故
    ：指車輛或動力機械在道路上行駛，致有人受傷或死亡，或
    致車輛、動力機械、財物損壞之事故。」、「發生道路交通
    事故，駕駛人或肇事人應先為下列處置：一、事故地點在車
    道或路肩者，應在適當距離處豎立車輛故障標誌或其他明顯
    警告設施，事故現場排除後應即撤除。二、有受傷者，應迅
    予救護，並儘速通知消防機關。三、發生火災者，應迅予撲
    救，防止災情擴大，並儘速通知消防機關。四、不得任意移
    動肇事車輛及現場痕跡證據。但無人傷亡且車輛尚能行駛，
    或有人受傷且當事人均同意移置車輛時，應先標繪車輛位置
    及現場痕跡證據後，將車輛移置不妨礙交通之處所。五、通
    知警察機關。但無人受傷或死亡且當事人當場自行和解者，
    不在此限。」，同條例第92條第5 項（按處理辦法訂定暨修
    正時為同條第4 項規定）授權內政部會同交通部、行政院衛
    生署訂定之道路交通事故處理辦法第2 條第1 款、第3 條分
    別規定明確，經核無違母法授權之範圍與本質，自得援引作
    為認定是否有「未依規定處置」違規之依據。惟上開道路交
    通管理處罰條例第62條第1 項之處分，係基於肇事未依規定
    處置、逃逸之主觀惡意情形，故駕駛人或同車之汽車所有人
    於不知有肇事情形時，既無從「即時處理」，自乏肇事未依
    規定處置、逃逸之責任，從而本條文之處分，應以汽車駕駛
    人或所有人知悉肇事之事實為要件。為交通部84年12月1 日
    交路84字第046407號函釋在案，此之函釋，核乃中央主管機
    關交通部為執行母法（即道路交通管理處罰條例第62條第1
    項）規定，之技術性、細節性事項所為之補充性規定，核與
    立法意旨相符，且未逾越母法之限度，難謂增加道路交通管
    理處罰條例第62條第1 項規定所無之限制，行政機關自應予
    以適用。準此以觀，被告機關以原告違反道路交通管理處罰
    條例第62條第1 項規定，而為裁罰，自應證明原告具有明知
    肇事情形，而未依法處置之要件事實，否則即不得逕為裁罰
    至明。
  ㈡經本院當庭勘驗採證影片，其結果如下：
    ⒈檔案名稱：BEV-5166（即系爭車輛）行車器錄器，影片上
      顯示「2021/04/20、15：34：06」，於時間15：34：06起
      ，可見系爭車輛行駛於桃園市大溪區之道路，道路為左右
      各二線道，於時間15：34：46可聽見車上共有二人在交談
      之聲音，於時間15：34：46可見路旁豎立前方為「石園路
      」之指示標誌，地面繪有限速「60」之字樣。於時間15：
      35：18，可見外道車道上方豎立有往右為「大溪交流道」
      、「快速公路」、「三峽」、「中壢」、「桃園」，往左
      為「龍潭」等標誌。於時間15：35：48，至石園石與員林
      路二、三段之交岔路口，系爭車輛往右前方行駛員林路二
      段上，道路上方豎立前方往「三峽」、「土城」、「台北
      」方向。於時間15：36：17～15：36：20，系爭車輛行駛
      於員林路二段，該路段單雙向各2 車道，系爭車輛行駛於
      內側車道，可見A 車從外側車道超越原告並持續行駛於外
      側車道，A 車車牌號碼0000-00 清晰可見。於時間15：36
      ：21，A 車行駛在系爭車輛之右前方之外側車道，而該處
      之外側車道路旁停放一輛廂型車，並佔用部分外側車道，
      而A 車經過該廂型車後即持線行駛且左側車輪壓在內、外
      車道之車道線上，於時間15：36：26，可見A 車之前方有
      一輛藍色小貨車，而A 車未打左側方向燈而漸往左偏向系
      爭車輛行駛之內側車道。於時間15：36：26，A 車與系爭
      車輛疑似發生碰撞車身稍微晃動。於時間15：36：27可見
      系爭車輛往左偏行駛，並於15：36：31～15：36：39，原
      告將系爭車輛停於員林路二段416 巷與員林路二段路口，
      此時系爭車輛行向路口管制燈號為綠燈，且原告及車輛上
      乘客有以下對話：原告：有撞到嗎。乘客：有撞到嗎。乘
      客：有撞到他嗎。原告：我也不知道。於時間：15：36：
      40，原告駕駛系爭車輛繼續行駛。於時間15：37：00～15
      ：37：32，原告說：「要撞也擦撞而已。」、「常常這樣
      喝」，「他沒跟上來啊，算了擦撞就自己賠自己而已」，
      「你覺得有撞到嗎」，「他也沒來啊」。於時間15：37：
      33～15：39：06，原告繼續駕駛系爭車輛行駛。影片結束
      。
    ⒉檔案名稱：7718-EQ 行車紀錄器（前），影片上顯示「000
      0-00-00、15：35：52」A 車行駛於石園路、員林路二段
      、三段之交岔路口。於時間15：35：53～15：36：08，A車
      持續行駛於員林路二段之外側車道。於時間15：36：09至
      15：36：19，A 車從外側車道超越內側車道之系爭車輛，
      系爭車輛車牌號碼000-0000號，清晰可見。15：36：21可
      見前方外側車道停放一台藍色小貨車，該輛貨車佔用部分
      外側車道。15：36：22～15：36：25，A 車向左側偏移，
      於15：36：24系爭車輛經過時，可見A 車之鏡頭畫面搖晃
      一下。15：36：26，可見系爭車輛已於內側超越A 車，15
      ：36：28～15：36：38，系爭車輛煞車燈亮起並停於員林
      路二段416 巷與員林路二段路口，A 車則向右駛至外側車
      道路旁停下。於時間15：36：39，系爭車輛繼續前進離開
      路口。於時間15：36：40～15：37：06A 車持續停等於外
      側車道路旁。影片結束。
    ⒊檔案名稱：7718-EQ 行車紀錄器（後），影片上顯示「000
      0-00-00、15：35：52」A 車自石園路往員林路二段上行
      駛。於時間15：35：53～15：36：08，A 車持續行駛於員
      林路二段之外側車道。於時間15：36：16～15：36：22，A
       車從外側車道超越內側車道之系爭車輛，系爭車輛持續
      行駛於內側車道之A 車後方。於時間15：36：23～15：36
      ：24系爭車輛疑似擦撞A 車而稍微晃一下。於時間16：36
      ：29～16：36：38 A車超越停於外側車道之小貨車後，停
      於外側車道路旁，小貨車於此時駛離。於時間15：36：39
      ～15：37：05，A 車人員下車察看車輛狀況。影片結束。
      且前開影片拍攝影像連續一致，場景、光彩、色澤均屬常
      態自然呈現，而無任何不協調一致之處。
  ㈢惟道路交通管理處罰條例第62條第1 項之處分，係基於肇事
    未依規定處置、逃逸之主觀惡意情形，故駕駛人或同車之汽
    車所有人於不知有肇事情形時，既無從「即時處理」，自乏
    肇事未依規定處置、逃逸之責任，從而本條文之處分，應以
    汽車駕駛人或所有人知悉肇事之事實為要件。是本件原告是
    否知悉肇事之認定，容須因應事故現場之客觀情狀（例如：
    肇事車輛種類、車速行駛快慢、碰撞力量大小、異常聲響有
    無、現場交通流量、天候晴雨程度等）綜合判斷，不可概論
    一有肇事之情，即認駕駛人必確知有肇事之事實。查，依上
    開勘驗之結果，本件事故發生前，原告駕駛系爭車輛係於桃
    園市大溪區員林路二段上往「三峽」、「土城」、「台北」
    方向行駛，且系爭車輛係持續正常行駛於內側車道，反係A
    車未使用方向燈卻於無預期之狀態下侵入系爭車輛原先行駛
    之內側車道，且參以兩車於案發時雖有發生擦撞情事，惟亦
    可見擦撞之力道應屬甚小，而依當時原告正常行駛於內側車
    道時，瞬間遭A 車侵入車道時，於緊急煞車狀態下亦會產生
    勘驗畫面中之車輛晃動情形，惟系爭車輛於稍向左偏後閃過
    侵入其車道之A 車後即正常行駛，而未有何異狀之情事判斷
    ，原告極有可能主觀上認其確向左微偏已閃過侵入之A 車，
    而未與A 車發生擦撞之情事；再者，由A 車於與系爭車輛之
    採證照片（見本院卷第108 至111 頁）顯示，A 車左側確有
    刮痕，而系爭車輛左前車頭亦疑有擦痕，依勘驗結果及上開
    車損觀之，可知當時兩車擦撞力道確屬微小；又原告所駕系
    爭車輛係德系BMW 廠牌之自用小客車，依社會通念可知，該
    等廠牌之汽車之車體鋼板本即較一般日系車輛為厚重，是以
    縱有微小之擦撞亦較不易為車輛駕駛人所察覺，且酌以原告
    駕車於擦撞後仍以原來速度行度，雖稍有懷疑而暫停於前方
    之道路中間，惟未見A 車之駕駛人前來理論或質疑，始正常
    行駛而去等情。故原告主張當時並不知悉雙方車輛發生擦撞
    之詞，尚堪採信。據此，原告於上開時、地駕駛系爭車輛，
    客觀上雖有肇事後未採取救護措施而離去之行為，然原告主
    觀上並無知悉其肇事行為之發生，自不該當道路交通管理處
    罰條例第62條第1 項規定之要件，是被告所為原處分於法即
    有未合。
  ㈣綜上所述，原告主張不知悉兩車於上開事地有擦撞之情，尚
    非無據，應可採信。被告未能詳究審酌原告並不構成道路交
    通管理處罰條例第62條第1 項規定之要件事實，逕而依道路
    交通管理處罰條例第62條第1 項規定，裁處如原處分，於法
    尚有未洽，原告訴請撤銷，為有理由，原處分自應予撤銷，
    以維護保障原告之權利，用期適法。
六、本件事證已臻明確，兩造其餘主張及陳述，經核於判決結果
    不生影響，爰不逐一論列，附此敘明。
七、本件第一審原告預納之裁判費300元，應由敗訴之被告負擔
    ，爰確定第一審訴訟費用額如主文第2、3項所示。
據上論結，本件原告之訴為有理由，依行政訴訟法第98條第1項
前段、第237條之7、第237條之8第1項、第237條之9、第236條、
第104條、民事訴訟法第93條，判決如主文。
中　　華　　民　　國　   110 　年　　11 　月　　30　　日
                  行政訴訟庭　 法　官 徐文瑞
上為正本係照原本作成。
如不服本判決，應於判決送達後20日內，向本院提出上訴狀並表
明上訴理由（原判決所違背之法令及其具體內容或依訴訟資料可
認為原判決有違背法令之具體事實），其未載明上訴理由者，應
於提出上訴後20日內向本院補提理由書（上訴狀及上訴理由書均
須按他造人數附繕本，如未按期補提上訴理由書，則逕予駁回上
訴），並應繳納上訴裁判費新臺幣750 元。
中　　華　　民　　國　   110 　年　　11 　月　　30　　日
                               書記官 朱亮彰